【裁判字號】    97,交聲,546
【裁判日期】    980706
【裁判案由】    違反道路交通管理處罰條例聲明異議
【裁判全文】
臺灣新竹地方法院交通事件裁定         97年度交聲字第546號
移送機關即
原處分機關  交通部公路總局新竹區監理所
異  議  人
即受處分人  甲○○
上列異議人即受處分人因違反道路交通管理處罰條例案件，對於
交通部公路總局新竹區監理所民國97年11月13日竹監營字第裁50
－E00000000號裁決書，聲明異議，本院裁定如下：
    主  文
異議駁回。
    理  由
一、原處分意旨略以：異議人即受處分人甲○○於民國97年1月2
    8日下午6時24分許，騎乘車號VMA-499號輕型機車，行經新
    竹市○○路與金山街口，因駕車行經有燈光號誌管制之交岔
    路口闖紅燈，為新竹市警察局第二分局關東橋派出所警員乙
    ○○攔停，並填掣竹市警交字第E00000000號舉發違反道路
    交通管理事件通知單（下稱違規通知單）舉發，原處分機關
    調查後認異議人有前開違規行為，乃於97年11月13日依道路
    交通管理處罰條例第53條第1項、第63條第1項第3款（裁決
    書漏載第1項第3款）規定，裁處異議人罰鍰新臺幣（下同）
    4,500元，並記違規點數3點。
二、異議意旨略以：伊沒有闖紅燈，只是無二段式左轉，警員開
    罰單當時，才知道要二段式左轉，且介壽路與金山街口無豎
    立機車二段式左轉標示牌，伊也沒有看清楚地上有兩段式左
    轉的標線，當晚，正是下班尖峰時段，氣候寒冷下著雨，路
    口擠滿汽、機車，根本無法二段式左轉，就算可以，也沒有
    空間可停，伊是依照左轉指示號誌行駛，惟該號誌約只有7
    秒左右，可能是在1、2秒的瞬間，主要是沒有看到標誌，不
    然不會做這樣的誤判，有標誌的話，伊一定會依標誌走，員
    警站在樹下，誤為闖紅燈，爰依法聲明異議等語。
三、按汽車駕駛人，行經有燈光號誌管制之交岔路口闖紅燈者，
    處1,800元以上5,400元以下罰鍰，汽車駕駛人違反上開規定
    者，記違規點數3點，道路交通管理處罰條例第53條第1項、
    第63條第1項第3款分別定有明文。再按受處分人，不服第8
    條主管機關所為之處罰，得於接到裁決書之翌日起20日內，
    向管轄地方法院聲明異議；又交通法庭認為聲明異議無理由
    者，應以裁定駁回之，道路交通管理處罰條例第87條第1項
    、道路交通案件處理辦法第19條分別定有明文。
四、經查：
(一)、本件異議人於前揭時間騎乘上開輕型機車，行經新竹市○○
    路與金山街口，因駕車行經有燈光號誌管制之交岔路口闖紅
    燈之事實，業據證人即舉發本件交通違規事件之新竹市警察
    局第二分局關東橋派出所警員乙○○於本院調查時具結證述
    ：「（請說明舉發經過。）當時駕駛人（即異議人）在介壽
    路，介壽路口的號誌已經轉為紅燈，金山街口的方向已經是
    綠燈了，影響金山街方向的車輛他人綠燈直行，我在異議人
    左轉之後的光復路525巷口攔停異議人舉發。」、「（你發
    現異議人違規的時候號誌為何？）當時金山街、光復路525
    巷已經是綠燈直行，異議人才從介壽路左轉過來。」、「（
    換句話說金山街、光復路525巷是綠燈直行，是否表示介壽
    路是紅燈，而不是綠燈左轉的號誌？）是的。」、「（當時
    你所站的位置是否可以清楚看到號誌變化情形？）可以，我
    當時站在派出所旁，可以看到介壽路往園區方向的號誌燈，
    方向是對等的。」等語（見本院卷第18頁反面、第19頁），
    並有證人當庭繪製之現場圖1紙附卷可稽（見本院卷第22頁
    ）。
(二)、按交通員警掣單舉發違反道路交通管理處罰條例所列之違規
    事實，本質上為行政處分，係公務員基於職務上權力，依法
    就特定之具體事件所為具有公法上效果之單方行政行為，基
    於公務員為公法上行為具有公信力之原則，該行政處分當可
    被推定為真正，其據以依法處分之事實認定亦為真正無誤，
    本此公信原則，乃立法者賦予行政機關制定違反道路交通事
    件統一裁罰標準及處理細則，使勤務員警得當機處分（如該
    細則第23條）以達其維護交通秩序、安全之行政目的，反之
    ，若謂公務員一切行政行為均需預留證據以證其實，則國家
    行政勢必窒礙難行，據此，刑事訴訟法就犯罪證據有關之規
    定中與屬行政秩序罰之交通違規裁罰本質不合之部分，自不
    在準用之列。從而，本件異議人既未就執勤員警之舉發有誤
    提出相關證據以供調查，本院亦查無任何證據足資證明員警
    有捏造事實違法取締之情事，則執勤員警本其維護交通秩序
    、安全職責所為之舉發，自應受到合法、正確之推定。參以
    證人乙○○與異議人素昧平生，並無仇隙，衡情當無設詞攀
    誣、濫予舉發之理，況於本件卷存證據資料內並無任何積極
    證據足以證明證人上開證詞係屬虛偽，亦無足以令人顯信證
    人之證述為不可採之品性證據或前科證據存在，自不得僅以
    證人係本件開單告發異議人之員警而全盤抹煞其在訴訟上所
    具有之原證人資格；因此其到庭具結後以言詞供述本件訴訟
    上之待證事實（即異議人有前開違規事實），已足擔保其真
    實性及憑信性，另觀諸證人繪製之現場圖，證人於舉發時所
    在位置係在面向光復路525巷，且距離該路口號誌之距離甚
    近，應可清楚辨識該路段之號誌及用路人車之行進方向與動
    線，是證人乙○○證述：當時光復路525巷之號誌為綠燈等
    情，實屬有據。
(二)、又違規地點之路口號誌運作為三時相，第一時相開放介壽路
    雙向直行及右轉通行，第二時相開放介壽路雙向左轉通行，
    第三時相開放金山街通行一節，除據證人乙○○證述綦詳（
    見本院卷第18頁反面、第19頁），並有新竹市政府98年1月
    15日府交管字第0980005456號函1紙在卷為憑（見本院卷第
    29頁），依交通號誌運作之原則，各時相之變換係依序為之
    而無重疊之可能，換言之，於開放金山街通行之時相，絕無
    可能開放介壽路雙向左轉通行，是故，證人賴其逸證述：當
    時光復路525巷之號誌為綠燈既有所憑而堪採信，是異議人
    行駛路段之介壽路斯時即不可能出現左轉通行之號誌，應堪
    認定，另佐以證人賴其逸證述：當時金山街、光復路525巷
    已經有車輛在通行等語，益徵異議人行駛路段之號誌已為紅
    燈管制號誌等情，至屬明確。而證人賴其逸既為執行交通勤
    務之公務員，對於用路人違規之有無及記明車輛牌照號碼等
    業務內事項，觀察程度自較一般人更為專注，在此情形下，
    其心理及注意力當已有所準備，堪認證人證述：確定當時介
    壽路口的號誌是紅燈，當時金山街光復路525巷已經是直行
    ，異議人從介壽路紅燈左轉才舉發的等語（見本院卷第19頁
    ），應係符合事實而堪採信。
(三)、異議人固辯稱：停等紅燈時是停在停止線的前面，一看到綠
    燈左轉的號誌就起步左轉云云（見本院卷第19頁反面），惟
    查：介壽路雙向左轉號誌燈於舉發當時開放秒數為20秒（含
    綠燈15秒、黃燈4秒、全紅燈1秒）一節，有新竹市政府98年
    1月15日府交管字第0980005456號函暨其所附交通控制中心
    時制計劃報表等存卷可查（見本院卷第29至32頁），是異議
    人果於變換左轉綠燈號誌後隨即起步，該號誌既有20秒之運
    作時間，異議人理應有充裕的時間左轉，焉有可能於異議人
    左轉時號誌即變換為紅燈，或如異議人所稱有1、2秒的誤差
    等情形，上開辯解，顯屬卸責之詞，無足憑採。
五、綜上所述，異議人確有裁決書所載之違規事由，原處分機關
    爰依道路交通管理處罰條例第53條第1項、第63條（漏載第1
    項第3款）、違反道路交通管理事件統一裁罰基準及處理細
    則規定，裁處異議人4,500元罰鍰、並記違規點數3點，於法
    並無不合，本件異議為無理由，應予駁回。
六、據上論結，應依道路交通案件處理辦法第19條，裁定如主文
    。
中    華    民    國    98    年     7     月    6    日
                  交通法庭    法  官  蔡欣怡
如不服本裁定，應於裁定送達後5日內向本院提出抗告狀。
以上正本證明與原本無異。
中    華    民    國    98    年    7     月    6     日
                              書記官  劉怡芳


司法院資訊處製作；財團法人民間司法改革基金會備份。
